【裁判字號】    95,附民,201
【裁判日期】    951115
【裁判案由】    損害賠償
【裁判全文】
臺灣高等法院臺中分院刑事附帶民事訴訟判決
原      告  乙○○
被      告  甲○○
上列被告因詐欺案件（本院九十五年度上易字第一一四三號），
經原告提起附帶民事訴訟，請求損害賠償，本院判決如下：
    主  文
被告應給付原告新台幣壹佰壹拾肆萬伍仟伍百伍拾壹元。
    事  實
甲、原告方面：
一、聲明：求為判決如主文所示。
二、陳述：原告於民國（下同）九十四年七月一日至四日遭不詳
    姓名之詐騙集團成員以電話行騙，陷於錯誤，乃以電話語音
    方式，將原告所有新台幣（下同）一百十四萬五千五百五十
    一元匯至被告所有之臺中北屯郵局00000000000
    000號帳戶，並被提領一空，上開帳戶係被告提供給不詳
    姓名之詐騙集團成員使用，被告涉犯幫助詐欺罪名，已被檢
    察官起訴並經臺灣臺中地方法院九十五年度易字第八八一號
    刑事判決有罪，爰依據民法侵權行為法律規定，提起本件訴
    訟。又就其被騙經過，引用刑事訴訟之陳述。
三、證據：請求援用刑事訴訟之證據。
乙、被告方面：
一、聲明：求為判決駁回原告之訴。
二、陳述：被告固有於九十四年七月一日將臺中北屯郵局000
    00000000000號帳戶之存摺、提款卡、及印章交
    給綽號「阿志」之男子，但此係為應徵工作而交付，被告不
    知「阿志」會利用上開帳戶向原告詐欺，應無侵權行為，且
    被告資力不足，亦無力給付。
三、證據：請求援用刑事訴訟之證據。
    理  由
一、本件原告起訴主張：其先於九十四年七月一日先遭不詳姓名
    之詐騙集團成員向其詐稱：其信用卡帳款逾期未繳納，請其
    撥打所謂之『金融犯罪防治中心』0000000000號
    電話等語，使其誤認有此情事，乃依指示撥打上開電話，果
    有一位自稱『金融犯罪防制中心』之『林主任』（真實年籍
    姓名不詳）男子接聽電話，並向其詐稱：為避免其所有帳戶
    號碼為00000000000000號之郵局帳戶遭人盜
    用，應辦理語音轉帳云云，致使其又陷於錯誤，遂又依據指
    示而於九十四年七月三日將其所有上開帳戶辦理所謂之「語
    音轉帳」，但至九十四年七月四日，其所有上開帳戶內之存
    款一百十四萬五千五百五十一元已被轉帳匯至被告所有之臺
    中北屯郵局00000000000000號帳戶，並被提
    領一空等情，除據原告於本院九十五年度上易字第一一四三
    號刑事案件警訊中指訴甚詳外，並有原告於報案時所提出之
    帳戶交易明細，及經中華郵政股份有限公司臺中郵局於九十
    五年三月二十九日以中管字第○九五二一○一一○三號函所
    檢送之被告上開郵局帳戶立帳申請書、申請變更帳戶事項申
    請書影本、及上開帳戶歷史交易清單在卷可稽。被告對原告
    上開主張之真實性，亦未於刑事訴訟偵、審中有何爭執。原
    告之上開主張，應堪信為真實。
二、又被告確有在原告被騙之前，將其所有上開郵局帳戶之存摺
    、提款卡（連同密碼）、印章交給綽號「阿志」之不詳姓名
    成年男子，係其於上開刑案警訊及偵、審中均是認之事實。
    雖被告在本院九十五年度上易字第一一四三號刑事案件審理
    時，仍否認有幫助詐欺之犯罪情事，並辯稱：伊係因為看到
    九十四年七月一日（星期五）自由時報所刊登之招才廣告，
    經電話聯絡之後，於當日下午一時許，與從事私人放款業務
    （即俗稱之地下錢莊）之「阿志」在臺中市○○路之「向日
    葵茶坊」二樓包廂面談時，「阿志」表示要以月薪四萬元之
    代價，僱伊擔任交款給借款人之工作，並表示會將其要貸放
    之款項匯入伊之帳戶，再由伊領取轉交之後，伊才將身分證
    影本、印章、提款卡、及郵局存摺交給「阿志」，伊本身亦
    為受害人等語。惟謂有地下錢莊業者，會以上開方式從事放
    款業務，已屬聞所未聞。如確有被告所辯上情，「阿志」既
    要將其要貸放之款項匯入被告之郵局帳戶，再由被告領取轉
    交給借款人，則被告之上開郵局存摺、提款卡理應由被告保
    管始能達其目的，焉有要求被告將上開郵局存摺、提款卡以
    及印章交給「阿志」之理？被告上開所辯已屬矛盾而難以採
    信。況被告先於警訊辯稱：「我是在九十四年六月底時，我
    看到報紙找工作（外務工作），跟一位自稱阿志男子聯絡，
    他約我在台中市一家向日葵茶坊稱要面試，然我跟他見面後
    ，他就要求我提供存簿、印章、提款卡，並要求我告知密碼
    ，我當時沒有懷疑就把東西都給他，他告訴我二天後上班，
    我跟他見面時，他跟我說有事要上台北，叫我隔天再上班，
    並告訴我一個地址在西屯路所謂公司地址，叫我隔天再上班
    ，我隔天依照他給我的地址前往，發現不是公司，只是一般
    住家，我就聯絡不到這人，我發現不對當日就馬上向郵局報
    遺失」等語（見上開刑案警卷第二頁）。但如有上情，本件
    原告及另一被害人簡東進分別於九十四年七月四日及六日匯
    款至被告之上開郵局帳戶，他人豈有可能提領？又被告既可
    於上開六月底某日之面試後，隔二天即會發現受騙，被告所
    稱綽號「阿志」之人與其共犯，豈會甘冒詐得款項被凍結而
    無法提領之風險，仍會於九十四年七月四日及同月六日要求
    本件原告及另一被害人簡東進將其等受騙金錢轉帳至被告上
    開郵局帳戶？被告在警局所辯上情，實違情理，亦不足採信
    。其後，被告在上開刑案偵查中雖又改稱：係九十四年六月
    某星期二去應徵工作，於一個星期後之星期一去上班，發現
    被騙，存摺、提款卡係在交付之後二星期才申報遺失等語（
    見上開刑案偵卷第二○頁），但此又與被告嗣後在上開刑案
    原審及本院改稱：係九十四年七月一日（星期五）去應徵工
    作，約一個星期即向郵局申請停用帳戶云云，前後不合。被
    告所辯上情，難認可信。又被告於上開刑案聲請本院訊問之
    證人即其女友張玉偵，雖於本院上開刑案審理時證稱：其確
    有與被告同行去「向日葵茶坊」應徵工作，且於面談時陪同
    在旁等語。但經本院訊問被告應徵工作內容、交付存摺、印
    章及提款卡給「阿志」之原因，證人張玉偵均推稱不知；且
    被告先供稱當時有四人在場（即被告、張玉偵、阿志、阿志
    之女友），證人張玉偵卻證稱當時僅有三人在場（即被告、
    張玉偵、阿志）；參酌上開各情，證人張玉偵在本院上開刑
    案審理時，證稱：被告確有為應徵工作而將存摺、印章及提
    款卡交付給「阿志」云云，顯難令人信為真實。綜上理由，
    被告以上開情詞否認犯罪，為本院所不採信。按現今一般民
    眾向郵局申請設立帳戶，相當容易，郵局亦不會收取任何費
    用，因此，若非為犯罪之目的，應無使用他人帳戶之必要，
    此乃眾所周知之常識。況新聞媒體對於詐欺集團取得「人頭
    帳戶」後，再持以供作犯罪使用，藉此逃避檢警查緝之情事
    ，亦多所報導。被告將上開北屯郵局帳戶之存摺、印章、提
    款卡及密碼交予自稱「阿志」之不詳姓名成年男子使用，且
    無法說明交付上開帳戶存摺、印章、提款卡及密碼給「阿志
    」使用之正當理由，則依據上開說明，被告對於其所申設之
    上開帳戶可能被用來做為詐欺取財之一般財產犯罪使用，自
    應有所預見，詎仍交付，足證其對「阿志」將其上開帳戶用
    供本案詐欺犯罪之用，亦不違背其本意，被告有幫助詐欺取
    財之不確定故意，堪以認定。本院九十五年度上易字第一一
    四三號刑事案件亦判決被告有幫助詐欺取財之犯行確定。原
    告此部分主張，亦堪信為真正。被告之辯解，則不為本院所
    採信。
三、末按，因故意不法侵害他人之權利者，應負損害賠償責任，
    此於民法第一百八十四條第一項定有明文。又數人共同不法
    侵害他人之權利者，應連帶負損害賠償責任；幫助人視為共
    同行為人，同法第一百八十五條第一、二項亦有明文規定。
    本件被告既有上開幫助詐欺取財之犯罪行為，於民事賠償責
    任方面，自亦堪認定有幫助「阿志」等人不法侵害原告之權
    利之情事，而應與「阿志」等人連帶負損害賠償責任。從而
    ，原告依據上開民法規定，請求被告給付一百十四萬五千五
    百五十一元，係屬正當，應予准許。
四、據上論斷，應依刑事訴訟法第五百零二條第二項，判決如主
    文。
中    華    民    國    95    年    11    月    15    日
               刑事第三庭  審判長法  官  王  增  瑜
                                 法  官  胡  忠  文
                                 法  官  廖  柏  基
上列正本證明與原本無異。
如不服本判決，須對於刑事訴訟之判決有上訴時，始得於本判決
送達後十日內向本院提出上訴狀，其未敘述理由者，應於提出上
訴狀後十日內向本院補提出理由書，並按他造當事人之人數提出
繕本。
                                 書記官  王  麗  英
中    華    民    國    95    年    11    月    15    日
                                                      Ｆ


司法院資訊處製作；財團法人民間司法改革基金會備份。
